【裁判字號】    89,海商上,1
【裁判日期】    890613
【裁判案由】    損害賠償
【裁判全文】
臺灣高等法院民事判決                 八十九年度海商上字第一號
    上  訴  人  巨邦實業股份有限公司
                              .
    法定代理人  丙○○        .
    訴訟代理人  程學文律師
    被 上 訴人  萬洋船務代理股份有限公司       設台北市○○路八十七號六樓
    法定代理人  乙○○        .
    被 上 訴人  CHO YA.
                              .
                              .
    法定代理人  甲○○○○○○.
    共      同
    訴訟代理人  陳  長律師
    複 代 理人  蘇崇哲律師
                陳文禹律師
右當事人間請求損害賠償事件，上訴人對於中華民國八十八年九月二十七日臺灣臺北
地方法院八十七年度海商字第三八號第一審判決提起上訴，本院判決如左：
    主    文
上訴駁回。
第二審訴訟費用由上訴人負擔。
    事    實
甲、上訴人方面：
一、聲明：求為判決：(一)原判決廢棄。(二)被上訴人應連帶給付上訴人美金八萬三千三
    百九十三元二角，或新臺幣二百七十一萬零二百七十九元，及自起訴狀繕本送達
    翌日起至清償日止按年利率百分之五計算之利息。(三)請准供擔保宣告假執行。
二、陳述：除與原判決記載相同者，茲引用之外，補陳略稱：
(一)上訴人既併受讓託運人崴航公司及受貨人SKY-WORLD   INTERNATIONAL  EXPRESS
    INC.  所有本件損害賠償請求權，自得合法為本件侵權行為損害賠償之請求。又
    本件侵權行為準據法，若係美國法，則依美國侵權行為法，因物受侵害者，得請
    求賠償侵權行為時，該物或利益之價值（美國法律整編侵權行為法第九二七條參
    照）。
(二)另按，縱認被上訴人萬洋公司係代理被上訴人CHO YANG公司為本件運送契約。惟
    查，CHO YANG公司為未經我國認許之外國公司，則被上訴人萬洋公司，亦應依民
    法總則施行法第十五條規定，與被上訴人CHO YANG公司負連帶賠償責任。
(三)按本件因被上訴人未依約交付貨物，致上訴人等受有系爭貨物價值之損害，即如
    原証二商業發票所載貨款美金八三，三九三‧二○元之損害。如認上訴人不得請
    求給付美金，則備位請求被上訴人連帶給付新台幣二，七一○，二七九元（依起
    訴時美金買賣中心匯率32.5折算新台幣，見原審原証六匯率表）。是本件上訴人
    之上訴聲明，並無範圍不明確之情事。
(四)另按，為避免不必要爭執，本件上訴人係併受讓託運人崴航公司及受貨人 SKY-
    World 公司所有本件損害賠償請求權，則不論被上訴人係應對託運人或受貨人負
    損害賠償責任，上訴人均得合法為本件請求。又系爭載貨証券，其中乙份已由被
    上訴人收回外，其餘二份則於原審提出，並為被上訴人所不爭執。
(五)關於傳真信函之真正，已經証人即被上訴人萬洋公司副總經理林秋香小姐，於八
    十九年五月二日準備程序中証實，並明確表示該傳真函係伊傳真給崴航公司，被
    上訴人仍恣意否認其真正，顯屬無理。該傳真信函中，被上訴人美國代理人明白
    表示，確已將保留管領其中二只貨櫃 (AMZU 0000000/AMZU 0000000)，而不准提
    貨之指示，傳達至貨櫃場，以確保僅交付其中三只貨櫃，但因作業錯誤，已將五
    只貨櫃全部放貨。足証被上訴人美國放貨代理人確同意受貨人先提領其中三只貨
    櫃。
(六)又本件被上訴人既已同意受貨人先行提領其中三只貨櫃。則不論實務上，是否有
    分割載貨証券之情形，即無再以分割載貨証券方式為之。
(七)另貨物目的地之市價，於通常情形，均較出口地之價格為高，此亦國際貿易進行
    之動機，故上訴人以較低之出口地商業發票金額為請求，應無不合。再者，如認
    上訴人尚未能証明本件損害金額，即請鈞院依新修正民事訴訟法第二百二十二條
    第二項規定，依法認定本件損害賠償金額。
乙、被上訴人方面：
一、聲明：上訴駁回。
二、陳述：除與原判決記載相同者，茲引用之外，補陳略稱：
(一)本件上訴人自呈之原證一號載貨證券影本上，明白記載運送物為五只貨櫃，則依
    上開解釋，受貨人SKY-INTERNATIONAL公司非得運送人CHO  YANG公司之同意，不
    得請求部分提貨。詎上訴人竟空口稱，被上訴人之放貨代理人 Inchcape Shippi
    ng Services 於收繳本件載貨證券時即同意由受貨人先提領其中三只貨櫃並保留
    其餘二只貨櫃等候進一步指示‧‧‧云云，全與事實不合，亦屬無據，被上訴人
    茲鄭重否認之。
(二)上訴人雖又稱「‧‧‧無法律或航運習慣限制或禁止受貨人分批提領同一載貨證
    券之數個貨櫃‧‧‧受貨人未提領全部貨物前，僅生受貨人是否怠於受領之問題
    ‧‧‧」云云，然而，依上訴人所主張之情節，本件受貨人既未表明何時提領其
    餘之貨櫃，要屬「部分」提貨（而非「分批」提領），此其一；上訴人既自承交
    付貨物為運送人之責任，則所謂「部分」提貨，已足令運送人交付義務內容為之
    變更，例如，依原先載貨證券之記載，本應一次受付五只貨櫃，而受貨人事後表
    示提領三只，運送人若接受此等要約，勢必要增加倉租與保管之風險，其權利義
    務內容與原來之運送契約不同，當然屬於原來契約之變更，必須另得運送人同意
    ，此其二；況，茍上訴人所言「‧‧‧受領人已將本件載貨證券繳還‧‧，。」
    等語為真（純屬假設），則，渠繳還記載全部貨物之載貨證券而未為保留，顯有
    提領全部貨物之意，被上訴人CHO YANG公司並無為之保留貨物之義務甚明；設運
    送人交付全部之貨物，亦無任何運送義務之違反可言，此其三。
(三)如前所述，無論是「分批」或「部分」提貨，均涉及運送契約之變更（運送物交
    付義務之變更），非得運送人之同意，不得為之。被上訴人茲此否認授權任何人
    代為或代受上揭運送契約變更之意思表示。即便加州洛杉磯長堤港之貨棧方面任
    令受貨人為部分之領貨，或自行接受任何保留貨物之表示（被上訴人否認之），
    亦與被上訴人無涉。
(四)本件上訴人主張，被上訴人當地放貨代理人Inchcape Shipping Services於收繳
    系爭載貨證券時，確已同意由受貨人先提領其中三只貨櫃，並保留其餘二只貨櫃
    待受貨人提領云云，無非以一紙Inchcape Shipping Services回覆被上訴人萬洋
    公司之傳真函為證。惟查，依證人林秋香（萬洋公司副總經理）之證詞，固然肯
    認該紙傳真函為真，其亦已說明「美國的代理公司（按指Inchcape    Shipping
    Services）收到有載貨證券就可將貨放行的指示，所以就將貨放行，這是符合（
    修正前）海商法第一百零二條之規定」根本沒有上訴人所主張 Inchcape Shippi
    ng Services 已『同意』部分放貨之情形，況且，其更證稱實務上「一般出口商
    如要分別放貨，應該要（向運送人）分割載貨證券」，當地的代理公司根本不可
    能亦無代理運送人同意部分放貨，甚至保留部分貨物又不定提貨時間之權限，上
    訴人之主張，非僅不符航運慣例，更與事實不合。至於「當初的情形是有人（不
    知何人）向貨櫃場表示這張載貨證券有五個貨櫃，收到載貨證券時只要放行三個
    貨櫃，另外二個不要放行，貨櫃場可能認為他是認單不認人，既然五個貨櫃的載
    貨證券已經收回，所以就將五個貨櫃一起放行」觀諸該函內容「Please  be adv
    isedthat  the message  to hold the two containers  on the above  menti
    onedbill（AMZU0000000/AMZU0000000）was forwarded to the terminal to en
    surethat only the balance  was released.（謹告知貨櫃場曾被告知關於欲保
    留上述提單所載之兩只貨櫃，祇提領其餘貨物之訊息）In error, all 5 units
    werereleased（與該訊息有所出入的事實是，貨櫃場仍然放行五個貨櫃）」並無
    一語提及所謂放貨代理人有任何同意保留之意思表示，充其量祇是表示曾有人告
    知貨櫃場（並非放貨代理人，遑言得其同意）欲保留部分貨櫃之訊息，至於是何
    人去告知此一保留部分提貨之訊息，則未提及，是可能是受貨人或上訴人自已去
    通知貨櫃場，但貨櫃場即使受此通知，亦無代理被上訴人變更運送契約之權限，
    已如前述，至於貨櫃場是否同意與受貨人就系爭二只貨櫃另外成立一保管契約，
    則與被上訴人無涉，但由其後事實可知，貨櫃場亦並未同意此項違反航運商業慣
    例之訊息，職是，上訴人強欲曲解該函為被上訴人已同意部分放貨之證明，殊嫌
    牽強無據，要無可採。
    理    由
甲、程序方面：
一、按載貨證券雖係運送契約之證明，惟含有附合契約之性質，而附合契約之內容皆
    預由當事人之一方確定，他方當事人惟得依其既定內容為加入，條款多為定型，
    當事人之他方無詳細考慮其內容之餘地，其中各點是否有真正之意思合致，大有
    問題，考慮近代當事人自治之原則，自應以雙方當事人無論在形式上或實質上均
    應立於平等之地位，達於意思表示合致始可，故載貨證券上附註「就貨運糾紛應
    適用何種法律」之文句，乃單方所表示之意思，不能認係雙方當事人之約定，最
    高法院六十七年四月二十五日民事庭決議亦揭示同一意旨。本件上訴人委由崴航
    國際股份有限公司（以下簡稱崴航公司）承攬運送，崴航公司再以自己名義委由
    被上訴人CHO YANG公司運送，並簽發系爭載貨證券，載貨證券上固有「任何與本
    件運送有關之索賠或爭議，應於漢城法院而非其他任何法院決定之」之記載，惟
    依前開說明，此條款尚不足認為兩造已有定漢城法院為管轄法院之合意。
二、另按對於私法人之訴訟，由其主事務所或主營業所所在地之法院管轄；又共同訴
    訟之被上訴人數人，其住所不在一法院管轄區域內者，各該住所地之法院俱有管
    轄權，我國民事訴訟法第二條第二項及第二十條定有明文。經查本件共同被上訴
    人之一之萬洋船務代理股份有限公司（以下簡稱萬洋公司）事務所設於臺北市○
    ○路八十七號六樓，則依前揭規定，本院自有管轄權。
乙、得心證之理由：
一、上訴人起訴主張：其於八十七年五月間出口布料乙批至美國洛杉磯，由崴航公司
    承攬運送，崴航公司則委由被上訴人CHO  YANG公司負責運送，並由被上訴人CHO
    YANG公司簽發一式三份之載貨證券。詎貨物運抵目的地後，受貨人於繳還本件載
    貨證券時，向被上訴人CHO YANG公司表示僅先提領其中三個貨櫃，另二個貨櫃Ａ
    ＭＺＵ─0000000及ＡＭＺＵ─0000000號等候進一步指示，詎被
    上訴人CHO YANG公司竟仍將該二個貨櫃貨物交付他人，致上訴人受有美金八萬三
    千三百九十三元二角（折合新臺幣為二百七十一萬零二百七十九元）之損害。被
    上訴人CHO YANG公司為系爭貨物之運送人，其未依約將貨物交付於受貨人，自應
    依法負債務不履行及侵權行為損害賠償責任；又被上訴人CHO YANG公司為未經我
    國認許之外國公司，被上訴人萬洋公司應依民法總則施行法第十五條規定與被上
    訴人CHO YANG公司負連帶賠償責任。另上訴人併受讓承攬運送人崴航公司及受貨
    人SKY-  WORLD INTERNATIONAL EXPRESS INC.對於本件之損害賠償請求權，為此
    提起本訴。
二、被上訴人雖對於本件貨物係由崴航公司承攬運送，再委託被上訴人CHO YANG公司
    負責運送，並由被上訴人CHO YANG公司簽發一式三份之載貨証券，及系爭載貨證
    券為真正等事實，均不爭執，惟辯稱：本件運送契約債務不履行部分應以韓國法
    為準據法，侵權行為部分應以美國法為準據法，而非以中華民國法為準據法。另
    上訴人主張之各項損害賠償請求權並不存在，蓋1.就被上訴人CHO YANG公司債務
    不履行部分言之：載貨證券上明白記載運送物為五只貨櫃，受貨人 SKY-INTERNA
    TIONAL公司非得運送人CHO YANG公司之同意，不得請求部分提貨，上訴人竟主張
    受領人於繳還本件載貨證券時，向被上訴人CHO YANG公司表示僅先提領其中三只
    貨櫃，至其餘二只貨櫃則等候進一步指示，並未舉證證明，況上訴人言受領人已
    將本件載貨證券繳還，顯見渠繳還記載全部貨物之載貨證券而未為保留，亦有提
    領全部貨物之意，被上訴人CHO YANG公司無任何運送義務之違反可言。2.另就被
    上訴人CHO YANG公司之侵權行為損害賠償責任言之：本件上訴人並未舉證證明其
    為系爭貨物之所有權人，而載貨證券之託運人與受貨人俱非上訴人，上訴人亦未
    曾持有被上訴人CHO YANG公司簽發之載貨證券，國際貿易上上訴人縱曾有任何載
    貨證券（即貨物所有權），亦早已移轉予他人之手，則渠無主張任何侵權行為損
    害賠償請求權之餘地。3.崴航公司並無任何權利可供行使：上訴人自承系爭載貨
    證券已交受貨人之手，則在受貨人行使權利期間，崴航公司之權利即在休止狀態
    ，豈有任何權利可供轉讓與上訴人？4.受貨人亦無任何權利可供轉讓：本件受貨
    人為SKY-INTERNATIONAL EXPRESS INC.，而非上訴人所述之SKY-WORLD INTERNAT
    IONAL EXPRESS公司，有系爭載貨證券為證，則SKY-WORLD公司既未持有載貨證券
    原本三份，又與本件運送毫無關聯，何來權利？上訴人辯稱載貨證券係被上訴人
    誤繕云云，惟提單上之受貨人名稱係由「託運人」填寫，非運送人自己誤繕，載
    貨證券上之受貨人名稱既由「託運人」自行填寫，則無論託運人自己或嗣後自託
    運人受讓權利之受貨人，均應受其上文義拘束，要不得恣意翻悔。5.另就被上訴
    人萬洋公司而言：民法總則施行法第十五條固規定，未經認許其成立之外國法人
    ，以其名義與他人為「法律行為」者，其行為人就該法律行為應與該外國法人負
    連帶責任，若外國法人自為不法行為，非可要求他人負連帶之責，被上訴人 CHO
    YANG公司於目的港縱有任何債務不履行行為或侵權行為，亦與被上訴人萬洋公司
    無涉；況貨物於目的港卸船後，運送人即免其責任，其後之放行手續由美國港口
    之倉庫或海關負責視為受貨人之代理人，非被上訴人CHO YANG公司或萬洋公司所
    能置喙，被上訴人萬洋公司更無為此連帶負責之理。且本件貨物屬 CY/CY貨櫃，
    由託運人自行將貨物裝填入櫃，故貨櫃內之貨品、狀況、數量為何，自應由索賠
    償利人證明託運人交付運送人運送貨物之確實狀況，上訴人就此並未舉證等語資
    為抗辯。
三、本件上訴人主張其於八十七年五月間出口布料一批至美國洛杉磯，由崴航公司承
    攬運送，崴航公司則委由被上訴人CHO YANG公司負責運送，並由被上訴人CHO YA
    NG公司簽發一式三份之載貨証券之事實，業據提出載貨證券影本一份為證，並經
    被上訴人自認為真正，應堪信為真實。茲就上訴人主張之各項權利，詳述如下：
(一)就上訴人主張基於載貨證券之法律關係，被上訴人CHO YANG公司應負債務不履行
    之損害賠償責任而言：
１、按運送人或船長於貨物裝載後，因託運人之請求而發給載貨證券，是載貨證券一
    般而言具有三種作用：１貨物收受之證明；２運送契約之書面證明；３表彰運送
    中貨物所有權之有價證券，為達到國際貿易之流通目的，國際上均認載貨證券具
    有「獨立性」、「文義性」，「流通性」，亦即使載貨證券所生之法律關係獨立
    於運送契約之外，得使載貨證券持有人僅依憑載貨證券之文義性，超出及獨立原
    先運送契約約定事項外行使權利，藉使載貨證券得以跨越國際流通，以達保護善
    意持有人之旨。
２、本件上訴人自陳：本件載貨證券一式三份，其中一份由受貨人於目的港交還被上
    訴人CHO YANG公司外，其餘二份在託運人崴航公司持有中云云在卷，可見上訴人
    並非載貨證券持有人，且上訴人與被上訴人CHO YANG公司間並無任何運送契約關
    係。上訴人既非載貨證券持有人，且上訴人與被上訴人CHO YANG公司間亦無任何
    運送契約關係，上訴人顯無從基於載貨證券之法律關係對運送人即被上訴人 CHO
    YANG公司主張債務不履行之損害賠償請求權。
３、再者，託運人或受貨人非在目的港請求交付貨物或其衍生之權利，應以載貨證券
    三份為之，修正前海商法第一百零二條第一項著有明文。主張受讓上述權利者，
    復應以背書之連續證明其權利，修正前海商法第一百零四條準用民法第六百二十
    八條參照。查本件目的地並非中華民國，詎上訴人迄未提出被上訴人Cho Yang公
    司簽發予伊之任何載貨證券，亦未提出經系爭託運人葳航公司或受貨人 Sky-Int
    ernational公司背書轉讓之系爭載貨證券原本三份，卻逕自請求所謂載貨證券之
    權利或貨物交付請求權所衍生之損害賠償請求權，洵屬無理。
(二)就上訴人主張被上訴人CHO YANG公司應負侵權行為損害賠償責任而言：
１、依上訴人所陳：系爭貨載運抵目的港後，被上訴人CHO YANG公司竟擅自將其中之
    ＡＭＺＵ─0000000及ＡＭＺＵ─0000000號兩個貨櫃貨物交付他
    人，致上訴人受有美金八萬三千三百九十三元二角（折合新臺幣為二百七十一萬
    零二百七十九元）之損害，故被上訴人CHO YANG公司應負侵權行為之損害賠償責
    任一節，是本件侵權行為之發生地應為目的港即美國之加州洛杉磯。再依我國涉
    外民事法律適用法第九條第一項前段之規定，侵權行為而生之債，應依侵權行為
    地法，即美國加州法律，上訴人仍主張此部分應適用中華民國法為準據法，有所
    違誤。
２、惟查侵權行為而生之債，固應依侵權行為地法，但中華民國法律不認為侵權行為
    者，不適用之；另侵權行為之損害賠償及其他處分之請求，以中華民國法律認許
    者為限，亦為我涉外民事法律適用法第九條第一條但書、第二條所明定，是法院
    地法首先亦應審酌本件是否符合我國侵權行為之相關規定。依我國民法第一百八
    十四條第一項前段之規定，侵權行為之成立，係以故意或過失不法侵害他人之權
    利為要件。本件上訴人於八十七年五月間委託崴航公司承攬運送貨載，崴航公司
    再委託被上訴人CHO YANG公司為運送人，其後表彰「貨載所有權」之載貨證券業
    已交付受貨人，顯見貨載所有權人應為受貨人，已非上訴人明確。不問上訴人主
    張被上訴人CHO YANG公司擅將其中ＡＭＺＵ─0000000及ＡＭＺＵ─00
    00000號兩個貨櫃貨載交付他人是否屬實，上訴人既非載貨證券持有人，顯
    非該二個貨櫃貨載之所有權人，核與我國侵權行為之規定有所未合。職故，上訴
    人訴請被上訴人CHO YANG公司應負侵權行為之損害賠償責任，僅依法院地法即中
    華民國法之規定，即有未合。
(三)就上訴人主張受讓託運人崴航公司、受貨人 SKY-WORLD INTERNATIONAL EXPRESS
    INC.公司之損害賠償請求權而言：
１、本件上訴人主張其受讓託運人崴航公司對於被上訴人CHO YANG公司主張之損害賠
    償請求權，此部分之準據法應為何？本院審酌上訴人受讓託運人崴航公司對被上
    訴人CHO YANG公司之運送契約上債務不履行之損害賠償請求權，讓與人既為依我
    國法設立之崴航公司，債務人為韓國籍之被上訴人CHO  YANG 公司，故應為涉外
    事件，則依我國涉外民事法律適用法第六條第二項：「當事人意思不明時，‧‧
    國籍不同者，依行為地法」、第七條：「債權之讓與，對於第三人之效力依原債
    權之成立及效力所適用之法律」等規定，且行為地即簽約地為臺北，是應以中華
    民國法為準據法。
２、按載貨證券填發後，運送人對於載貨證券持有人，固應依載貨證券之記載負其責
    任，且在載貨證券持有人行使權利期間，託運人對運送人依運送契約所得行使之
    有關之權利，殆處於休止狀態，不得再予行使，但託運人仍非完全脫離運送契約
    所定法律關係，此觀因託運人之通知不正確所致之一切毀損、滅失及費用，依海
    商法第九十九條規定，託運人仍應負賠償責任自明；惟載貨證券如嗣因輾轉讓與
    而復為託運人持有時，僅得認上述休止狀態業已回復，應依運送契約之內容定託
    運人與運送人間之關係，而非依載貨證券之記載定其法律關係，最高法院七十三
    年度台上字第一八九七號判決明揭此旨。本件運送人被上訴人CHO YANG公司簽發
    載貨證券後，載貨證券業已輾轉交付受貨人，受貨人並於目的港繳還載貨證券一
    份與運送人，其餘載貨證券二份現在託運人崴航公司持有中一節，業據上訴人自
    陳在卷，則依前開說明，託運人崴航公司自得基於運送契約及載貨證券之法律關
    係，對被上訴人CHO YANG公司主張相關權利。
３、另查在貨物目的港請求交付貨物之人，縱僅持有載貨證券一份，運送人或船長不
    得拒絕交付，又貨物一經有受領權利人受領，視為運送人已依照載貨證券之記載
    ，交清貨物，中華民國之海商法第一百零二條第一項及第一百條第一項前段定有
    明文。是請求交付貨物之人於目的港持有載貨證券一份者，運送人或船長即應依
    載貨證券交付貨物，且依照載貨證券之文義性，貨物一經受領者，原則上運送人
    視為已依載貨證券之記載「交清貨物」；參酌海商法第一百條第一項各款規定，
    除非受貨人有任何保留之註記，否則運送人之運送責任業已完成。本件載貨證券
    上載明貨載為五個貨櫃，惟上訴人主張受貨人於目的港曾為「僅先提領其中三個
    貨櫃，另二個ＡＭＺＵ─0000000及ＡＭＺＵ─0000000號兩個貨
    櫃等候指示」之保留，並已告知運送人被上訴人CHO YANG公司等語，固提出原證
    四之信函一份為憑，此業經被上訴人CHO YANG公司否認在卷，且該份私文書無法
    看出由何人出具，則該私文書自難採信。此外，上訴人復未能舉證證明其確曾為
    上開保留並通知運送人被上訴人CHO YANG公司，則依前開法律規定，應認被上訴
    人CHO YANG公司已依載貨證券之記載交清五個貨櫃之貨物。
４、上訴人雖又稱：‧‧‧無法律或航運習慣限制或禁止受貨人分批提領同一載貨證
    券之數個貨櫃‧‧‧受貨人未提領全部貨物前，僅生受貨人是否怠於受領之問題
    ‧‧‧云云，然依上訴人所主張之情節，本件受貨人既未表明何時提領其餘之貨
    櫃，要屬「部分」提貨，而非「分批」提領，且上訴人既自承交付貨物為運送人
    之責任，則所謂「部分」提貨，已足令運送人交付義務內容為之變更，若依原先
    載貨證券之記載，本應一次受付五只貨櫃，而受貨人事後表示提領三只，運送人
    若接受此等要約，勢必要增加倉租與保管之風險，其權利義務內容與原來之運送
    契約不同，自屬於原契約之變更，必須另得運送人同意，況，茍上訴人所言：‧
    ‧‧受領人已將本件載貨證券繳還‧‧，等語為真，則渠繳還記載全部貨物之載
    貨證券而未為保留，顯有提領全部貨物之意，被上訴人CHO YANG公司並無為之保
    留貨物之義務甚明，則運送人交付全部之貨物，亦無任何運送義務之違反。是無
    論「分批」或「部分」提貨，均涉及運送契約之變更（運送物交付義務之變更）
    ，非得運送人之同意，不得為之。被上訴人既否認授權任何人代為或代受上揭運
    送契約變更之意思表示，則縱加州洛杉磯長堤港之貨棧方面任令受貨人為部分之
    領貨，或自行接受任何保留貨物之表示，亦與被上訴人無涉。
５、本件上訴人雖主張：被上訴人當地放貨代理人Inchcape Shipping Services於收
    繳系爭載貨證券時，確已同意由受貨人先提領其中三只貨櫃，並保留其餘二只貨
    櫃待受貨人提領云云，並提出Inchcape Shipping Services回覆被上訴人萬洋公
    司之傳真函一份為證。惟查，觀諸證人即被上訴人萬洋公司副總經理林秋香於本
    院之證詞，固然肯認該紙傳真函為真，惟其則證稱：美國的代理公司（按指
    Inchcape Shipping Services）收到有載貨證券就可將貨放行的指示，所以就將
    貨放行，這是符合（修正前）海商法第一百零二條之規定等語，根本無上訴人所
    主張Inchcape Shipping Services已『同意』部分放貨之情形，證人林秋香復證
    稱：一般出口商如要分別放貨，應該要（向運送人）分割載貨證券等語，是當地
    的代理公司根本不可能亦無代理運送人同意部分放貨，甚至保留部分貨物又不定
    提貨時間之權限。上訴人上述主張，非僅航運慣例不符，亦與事實不合。至於證
    人林秋香雖證稱：當初的情形是有人（不知何人）向貨櫃場表示這張載貨證券有
    五個貨櫃，收到載貨證券時只要放行三個貨櫃，另外二個不要放行，貨櫃場可能
    認為他是認單不認人，既然五個貨櫃的載貨證券已經收回，所以就將五個貨櫃一
    起放行等語，惟觀諸上開函文內容所載「Please be advised that the message
    to  hold   the   two  containers   on  the  above   mentioned   bill（
    AMZU0000000/AMZU0000000）was  forwarded to the terminal to ensure that
    only the balance was released.（謹告知貨櫃場曾被告知關於欲保留上述提單
    所載之兩只貨櫃，祇提領其餘貨物之訊息）In   error,  all  5  units  were
    released（與該訊息有所出入的事實是，貨櫃場仍然放行五個貨櫃）」，並無一
    語提及所謂放貨代理人有任何同意保留之意思表示，充其量祇是表示曾有人告知
    貨櫃場（惟並非放貨代理人）欲保留部分貨櫃之訊息，至於是何人去告知此一保
    留部分提貨之訊息，則未提及，但貨櫃場即使受此通知，亦無代理被上訴人變更
    運送契約之權限，已如前述，至於貨櫃場是否同意與受貨人就系爭二只貨櫃另外
    成立一保管契約，則與被上訴人無涉。惟依其後事實可知，貨櫃場亦並未同意此
    項違反航運商業慣例之訊息，是上訴人所稱該函為被上訴人已同意部分放貨之證
    明云云，殊嫌牽強，要無可採。本件運送人既將所謂其餘二只貨櫃置於港埠機關
    之貨棧中以代交付，其運送責任即已終了，至嗣後何人提領貨物，俱與被上訴人
    無涉。
６、茲再予說明者，係本件受貨人究係SKY-WORLD INTERNATIONAL EXPRESS INC.，抑
    係SKY- INTERNATIONAL EXPRESS INC.，兩造對此有所爭執。觀之由被上訴人CHO
    YANG公司簽發之載貨證券上，固記載為SKY-  INTERNATIONAL EXPRESS INC.，惟
    參酌上訴人提出、被上訴人未予爭執由被上訴人CHO YANG公司於抵達目的港後所
    發出之到貨通知書，其上載明通知受貨人為SKY-WORLD  INTERNATIONAL EXPRESS
    INC.，另比照到貨通知書及載貨證券上記載之地址均相同，堪認二者所記載者應
    為同一公司，而被上訴人CHO YANG公司簽發之載貨證券上僅係誤繕而已，且此亦
    為被上訴人CHO YANG所明知，否則其焉能於到貨通知書上為正確記載？故本件受
    貨人應為SKY-WORLD INTERNATIONAL EXPRESS INC.無誤。
７、再本件受貨人SKY-WORLD INTERNATIONAL EXPRESS INC.於目的港領貨時，業已繳
    還載貨證券一份與運送人被上訴人CHO YANG公司，其餘二份載貨證券現則在託運
    人崴航公司持有中一節，業如前述，是受貨人SKY-WORLD INTERNATIONAL EXPRES
    SINC.已非載貨證券持有人明確，而受貨人SKY-WORLD INTERNATIONAL EXPRESS
    INC.與被上訴人CHO YANG公司間並無運送契約之法律關係，則受貨人究得對被上
    訴人CHO YANG公司基於何種法律關係主張損害賠償請求權，且得將此請求權讓與
    上訴人行使，上訴人並未敘明，自不足採。
(四)就被上訴人萬洋公司而言：
１、依民法總則施行法第十五條規定：未經認許其成立之外國法人，以其名義與他人
    為「法律行為」者，其行為人就該法律行為應與該外國法人負連帶責任。換言之
    ，茍外國法人自為不法行為，自非可要求他人負連帶之責，職是，縱被上訴人
    CHO YANG公司有任何侵權行為，亦與萬洋公司無涉。
２、再按貨物於目的港卸船後，運送人即免其責任，修正前海商法第九十三條著有明
    文。是其後之放行手續乃由美國港口當地之倉庫或海關負責，要非屬原來法律行
    為之一部，亦非被上訴人CHO YANG公司或萬洋公司所能置喙，被上訴人萬洋公司
    更無庸為此負連帶負責。
四、綜上所述，上訴人基於載貨證券、侵權行為及受讓託運人崴航公司、受貨人SKY-
    WORLD INTERNATIONAL EXPTESS INC.公司之損害賠償請求權等法律關係，及民法
    總則施行法第十五條之規定，請求被上訴人二公司連帶給付美金八萬三千三百九
    十三元二角或新臺幣二百七十一萬零二百七十九元，及自起訴狀繕本送達翌日起
    算之法定遲延利息，均屬無據，應予駁回。本件上訴人之訴為無理由，則其假執
    行之聲請失所附麗，應併予駁回。原審為上訴人敗訴之判決，及駁回其假執行之
    聲請，並無不合。上訴意旨指摘原判決不當，求予廢棄改判，為無理由，應予駁
    回。
五、本件事證已臻明確，兩造其餘主張及舉證，與本件判決結果不生影響，即無庸一
    一審酌，併此敘明。
六、據上論結，本件上訴為無理由，依民事訴訟法第四百四十九條第一項、第七十八
    條，判決如主文。
中      華      民      國    八十九    年      六      月      十三    日
                              臺灣高等法院民事第二庭
                                  審判長法  官  尤  豐  彥
                                        法  官  梁  玉  芬
                                        法  官  魏  麗  娟
右正本係照原本作成。
如不服本判決，應於收受送達後二十日內向本院提出上訴書狀，其未表明上訴理由者
，應於提出上訴後二十日內向本院補提理由書狀（均須按他造當事人之人數附繕本）
上訴時應提出委任律師或具有律師資格之人之委任狀；委任有律師資格者，另應附具
律師及格證書及釋明委任人與受任人有民事訴訟法第四百六十六條之一第一項但書或
第二項（詳附註）所定關係之釋明文書影本。
中      華      民      國    八十九    年      六      月    十四      日
                                        書記官  曾  瓊  安
附註：
民事訴訟法第四百六十六條之一（第一項、第二項）：
對於第二審判決上訴，上訴人應委任律師為訴訟代理人。但上訴人或其法定代理人具
有律師資格者，不在此限。
上訴人之配偶、三親等內之血親、二親等內之姻親，或上訴人為法人、中央或地方機
關時，其所屬專任人員具有律師資格並經法院認為適當者，亦得為第三審訴訟代理人
。


司法院資訊處製作；財團法人民間司法改革基金會備份。
